臺灣高等法院刑事判決　　　　　　　　 96年度上訴字第739號
上　訴　人
即　被　告　甲○○
　　　　　　　　　　（另案於臺灣桃園女子監獄強制戒治中）
選任辯護人　董德泰律師
上列上訴人因違反毒品危害防制條例案件，不服臺灣臺北地方法
院95年度訴字第1593號，中華民國96年1月8日第一審判決（起訴
案號：臺灣臺北地方法院檢察署94年度偵字第20632號），提起
上訴，本院判決如下：
    主  文
原判決撤銷。
甲○○轉讓第一級毒品，未遂，累犯，處有期徒刑捌月。扣案新
臺幣肆仟元沒收。
    事  實
一、甲○○前於民國90年間，犯持有第二級毒品罪，經臺灣臺北
    地方法院以90年10月5日90年度簡字第3360號判決處有期徒
    刑3月，於90年10月29日裁判確定，90年11月23日易科罰金
    執行完畢。
二、甲○○（綽號「葳葳」）明知古柯鹼係毒品危害防制條例第
    2條第1項第1款所定第一級毒品，仍染上施用古柯鹼惡習。
    94年10月30日下午，因友人張正勇詢問能否取得古柯鹼供自
    己施用，甲○○以每包淨重約1克，代價新臺幣（下同）4千
    元，向綽號「愛瑞克」之不詳姓名年籍成年男子，購買取得
    2包古柯鹼，除將其中1包留供自己施用外，並基於轉讓第一
    級毒品之犯意，擬將另1包古柯鹼以原價轉讓與張正勇，而
    於同日下午11時左右，先後以其所持用門號0000000000行動
    電話，傳簡訊「有啊」即有古柯鹼可以提供、「只有一個要
    4000」即古柯鹼1包價格4千元，回覆持用門號0000000000行
    動電話之張正勇。甲○○與張正勇2人再經電話聯絡，敲定
    至臺北市○○區○○路監理站附近，交付金錢，及拿取古柯
    鹼。嗣於翌日即31日凌晨1時許，甲○○、張正勇在臺北市
    ○○路○段38號OK便利商店內碰面，張正勇即交付4千元予甲
    ○○，2人步出便利商店，要一起前往不詳地點拿取古柯鹼
    ，即為依法聲請檢察官核發通訊監察書，監聽甲○○所持用
    0000000000行動電話，獲得上開訊息，而在場埋伏之警員上
    前逮捕，並於甲○○所攜帶之皮包搜索，扣得上開4千元，
    及甲○○之行動電話1支、殘留古柯鹼殘渣之蜜粉罐1個、煙
    斗1個。
二、案經臺北市政府警察局文山第二分局報請臺灣臺北地方法院
    檢察署檢察官偵查起訴。
    理  由
一、(一)按刑事訴訟法第130條規定：「檢察官、檢察事務官、司
    法警察官或司法警察逮捕被告、犯罪嫌疑人或執行拘提、羈
    押時，雖無搜索票，得逕行搜索其身體、隨身攜帶之物件、
    所使用之交通工具及其立即可觸及之處所。」此即學理上所
    稱附帶搜索，於此情形，司法警察雖無搜索票，仍得為搜索
    。又按現行犯，不問何人得逕行逮捕之；犯罪在實施中或實
    施後即時發覺者，為現行犯。刑事訴訟法第88條第1項、第2
    項，定有明文。(二)上訴人即被告甲○○之男友蘇聖喜涉嫌販
    賣毒品，經警方調查，認為被告可能涉案，乃聲請檢察官准
    許核發通訊監察書，執行通訊監察被告所持用門號00000000
    00行動電話，而得知被告即將與1名男子，在臺北市○○區
    ○○路4段38號OK便利商店，商議古柯鹼。經警員到場埋伏
    ，果見被告與該名男子一起自便利商店走出，警員研判2人
    在便利商店，交易古柯鹼，而上前逮捕等情，經證人即查獲
    警員戴學強、吳健國於原審結證明確（見原審卷第77頁至第
    79頁），並有臺灣臺北地方法院檢察署94年北檢大結聲監續
    字第001258號通訊監察書（監察期間：自94年10月14日上午
    10時至94年11月11日上午10時止、通訊監察電話門號之1：
    0000000000），在卷可稽（見原審卷第44、45頁）。另卷附
    通訊監察譯文（見偵查卷第42頁至第46頁）顯示(1)「愛瑞克
    」於94年10月30日下午1時22分許傳來簡訊「愛瑞克送二個
    給葳葳（按指被告）」。(2)被告於同日下午11時9分，以電
    話與張正勇聯絡，被告詢問張正勇是否急需，可否明天拿，
    但張正勇表示想今日拿到，被告即表示看狀況，再電話聯絡
    。(3)被告於同日下午11時17分，傳簡訊向張正勇表示「只有
    一個要4000」。(4)自同日下午11時24分至翌日凌晨零時10
    分許，被告與張正勇密集聯絡見面時間、地點，最後被告表
    示即將抵達，張正勇也表示已經在臺北市○○路○段38號OK
    便利商店等候。參酌證人戴學強、吳健國證述情節，及被告
    所持用電話之通訊內容，埋伏警員研判認定，被告與張正勇
    在便利商店交易古柯鹼，而於被告與張正勇一起步出便利商
    店時，上前逮捕，即合於逮捕現行犯規定。則警員於合法逮
    捕被告後，就被告隨身所攜帶之皮包進行搜索，依上開說明
    ，即合於附帶搜索規定。警員搜索查獲之4千元、行動電話
    ，及殘留古柯鹼殘渣之蜜粉罐1個、煙斗1個，自有證據能力
    ，合先敘明。
二、按被告以外之人於審判外之陳述，經當事人於審判程序同意
    作為證據，法院審酌該言詞陳述或書面陳述作成時之情況，
    認為適當者，亦得為證據；當事人、代理人或辯護人於法院
    調查證據時，知有第159條第1項不得為證據之情形，而未於
    言詞辯論終結前聲明異議者，視為同意作為證據。刑事訴訟
    法第159條之5，定有明文。證人張正勇於警詢所為之言詞陳
    述，雖屬被告以外之人於審判外之陳述，惟檢察官、被告及
    辯護人於本院知有刑事訴訟法第159條第1項不得為證據之情
    形，但未於言詞辯論終結前聲明異議，依首揭規定，視為同
    意該陳述作為證據。本院審酌該言詞陳述作成時之情況，認
    為適當，該言詞陳述，得為證據，併予敘明。
三、被告上揭轉讓第一級毒品古柯鹼予張正勇未遂之事實，(一)經
    警於上揭時、地，搜索被告所攜帶皮包，查獲門號00000000
    00行動電話，及4千元，扣案可資佐證。(二)警方聲請檢察官
    准許核發監聽票，實施監聽被告所持用門號0000000000行動
    電話，該電話與張正勇所持用門號0000000000行動電話，以
    簡訊、通話，聯絡交付金錢、拿取古柯鹼等情，有通訊監察
    譯文、臺灣臺北地方法院檢察署94年北檢大結聲監續字第00
    1258號通訊監察書（監察期間：自94年10月14日上午10時至
    94年11月11日上午10時止、監聽電話門號之1：0000000000
    ），在卷可稽（見偵查卷第42頁至第46頁、原審卷第44、45
    頁）。(三)警方執行通訊監察得知被告將與1名男子，在臺北
    市○○區○○路4段38號OK便利商店，商議古柯鹼。警員到
    場埋伏，見到被告與該名男子一起自便利商店出來，研判2
    人在便利商店交易古柯鹼，而上前逮捕，並搜索被告所攜帶
    皮包，查獲門號0000000000行動電話，及4千元等情，經證
    人即查獲警員戴學強、吳健國於原審結證明確（見原審卷第
    77頁至第79頁）。(四)證人張正勇於警詢證述：我認識被告約
    有10年，我於今天下午聯絡被告，詢問被告有無古柯鹼，與
    被告講好，我先拿4千元給被告，再由被告交付古柯鹼給我
    ，據我所知，古柯鹼1克行情是4千元。被告沒有說何時給我
    古柯鹼等語（見偵查卷第16、17頁）。於檢察官訊問時證述
    ：我看過被告施用古柯鹼，被告說古柯鹼1個單位4千元，1
    個單位好像是1克。我交付被告4千元，要被告幫忙問看看購
    買古柯鹼，被告未說何時給我古柯鹼，表示會與我聯絡等語
    （見偵查卷第66、67頁）。證人張正勇已證述與被告見面並
    交付4千元，其目的是要購買古柯鹼。(五)被告於檢察官訊問
    及原審、本院均供述上開以簡訊或通話，係與張正勇聯絡購
    買古柯鹼事，其與張正勇見面，有收取張正勇為購買古柯鹼
    所交付4千元，為警當場查獲情節（見偵查卷第53頁至第55
    頁、原審卷第82頁、本院卷第24、25頁）。被告已供承向張
    正勇收取4千元，係張正勇要購買古柯鹼。(六)依被告所持用
    0000000000行動電話通聯紀錄，及原審勘驗被告之行動電話
    所儲存收發簡訊內容（見偵查卷第42頁至第46頁、原審卷第
    85頁至第98頁）顯示(1)「愛瑞克」於94年10月30日下午1時
    22分，傳來簡訊「愛瑞克送二個給葳葳（按指被告）」。(2)
    被告於同日下午5時54分，傳簡訊「晚一點」與張正勇。(3)
    被告於同日下午10時59分，傳簡訊「有啊」與張正勇。(4)被
    告於同日下午11時9分許，以電話與張正勇聯絡，被告詢問
    張正勇是否急需，可否明天拿，但張正勇表示想今日拿到，
    被告即表示看狀況，再電話聯絡。(5)被告於同日下午11時17
    分，傳簡訊向張正勇表示「只有一個要4000」。(6)自同日下
    午11時24分許，至翌日凌晨零時10分許，被告與張正勇密集
    聯絡見面時間、地點，最後被告表示即將抵達，張正勇也表
    示已經在臺北市○○路○段38號OK便利商店等候。參以被告
    自承所謂「個」，係指購買古柯鹼之單位，所謂「4000」係
    指4千元而言（見原審卷第80頁、本院卷第47頁至第49頁）
    。相互對照以觀，「愛瑞克」既然表明可以提供2「個」古
    柯鹼與被告，被告應已有取得古柯鹼之明確對象。倘被告尚
    未覓得取得古柯鹼之對象，應不可能其後以簡訊向張正勇表
    示「有啊」。又被告於張正勇表明當天要取得古柯鹼後，若
    被告隨後並無古柯鹼可以交付，而僅要告知張正勇古柯鹼行
    情，應不可能向張正勇表示「只有一個要4000」，而非「一
    個要4000」。苟被告並無古柯鹼可供交付張正勇，應付張正
    勇急需，以被告與張正勇素有交情，僅區區4千元，衡情由
    被告先墊，俟取得古柯鹼後，再相約見面，以交貨付款即可
    。被告豈會不惜舟車勞頓，汲汲於深夜時分，由桃園趕抵臺
    北與張正勇見面，而僅為向張正勇拿取4千元。又被告自承
    向「愛瑞克」購買古柯鹼，每克3千500元至4千元不等（見
    偵查卷第12頁、第53頁至第55頁）。如被告尚未實際取得古
    柯鹼，當不會向張正勇收取4千元之確定金額。足認被告與
    張正勇間，就張正勇需要古柯鹼事，密切聯繫，因張正勇需
    要古柯鹼孔急，要早點取得，而一再催促被告，被告向「愛
    瑞克」購買取得2「個」古柯鹼，擬將其中1「個」轉讓張正
    勇，而與張正勇相約見面，以交付金錢，及拿取古柯鹼。至
    於警方逮捕被告與張正勇時，雖未查獲被告要交付張正勇之
    古柯鹼，惟持有、施用、轉讓、販賣毒品，均屬犯罪行為，
    為逃避警方查緝，一般均會謹慎將事，避免金錢與毒品同時
    同地交付，以掩人耳目，俾卸免刑責。或由需要毒品者，先
    交付金錢，再由提供毒品者，隨後另於適當處所交付毒品；
    或由提供毒品者，先將毒品放置於固定處所，於需要毒品者
    ，先交付金錢，提供毒品者，方告知該放置處所，由需要毒
    品者自行去取。是不能因為警方僅查獲張正勇為取得古柯鹼
    所交付金錢，即認被告尚未著手於交付古柯鹼。另警方於查
    獲被告與張正勇後，前往被告位於臺北市○○○路17巷43號
    住處搜索，雖查獲古柯鹼1包，經法務部調查局鑑驗結果，
    認定含第一級毒品古柯鹼成分，淨重0.1克等情，有該局95
    年3月13日調科壹字第020007796號鑑定通知書，在卷可稽（
    見偵查卷第85頁）。惟被告於檢察官初次訊問，即供述該包
    古柯鹼係其自行施用所剩餘，並非用以交付張正勇（見偵查
    卷第53頁）。參以該包古柯鹼淨重僅0.1克，與被告要交付
    張正勇之1克古柯鹼，有相當大差距，足認該包古柯鹼並非
    被告要交付張正勇之毒品。(七)被告於警詢供述：我向「愛瑞
    克」購買古柯鹼，每克3千500元至4千元不等（見偵查卷第
    12頁）。於檢察官訊問時供述：我向「愛瑞克」購買古柯鹼
    ，通常1包淨重約0.8至1克，價格3千500元至4千元不等。我
    會幫朋友購買古柯鹼，1包3千500元至4千元，我沒有賺朋友
    錢等語（見偵查卷第53頁至第55頁）。證人張正勇於警詢證
    述：我知道古柯鹼行情，每克4千元左右等語（見偵查卷第
    16、17頁）。於檢察官訊問時證稱：被告有說古柯鹼1 克4
    千元等語（見偵查卷第66、67頁）。卷內並無證據證明被告
    取得古柯鹼之價格，以被告與張正勇既為多年朋友，此次係
    張正勇偶然主動向被告要古柯鹼，被告未從中獲利，尚非絕
    無可能，本院爰依罪疑惟輕原則，認定被告取得古柯鹼之初
    ，並無營利意圖，且係以取得古柯鹼之原價，轉讓與張正勇
    。
四、訊據被告否認轉讓古柯鹼與張正勇未遂，並辯稱：張正勇請
    我幫忙購買古柯鹼，我才先向張正勇收取4千元，要問看看
    能否買到古柯鹼，但還沒有找到對象詢問，也沒有拿到古柯
    鹼，即為警查獲。我是幫忙張正勇購買古柯鹼，縱使購得，
    也是由張正勇自始取得該古柯鹼所有權，並無所有權之移轉
    ，即不屬轉讓行為。何況我尚未購買古柯鹼，還未著手於轉
    讓行為，也不成立轉讓未遂等語。
五、經查，被告已向「愛瑞克」購買取得2「個」古柯鹼，擬將
    其中1「個」轉讓張正勇，而與張正勇相約見面，以交付金
    錢，及拿取古柯鹼等情，詳如三、(六)所述。被告所辯情節，
    及證人張正勇附合被告說詞，於警詢及檢察官訊問時證述，
    交付被告4千元，係請被告幫忙購買，被告沒有講何時交付
    古柯鹼，只說有問到再聯絡等情（見偵查卷第16、17、66、
    67頁），核與通聯紀錄內容不符，且反於事理，並不足取。
    次查，被告係向「愛瑞克」購買2「個」古柯鹼，擬將其中1
    「個」以原價轉讓予張正勇，被告係出於轉讓之意思，並非
    出於受託代買之意思甚明。復查，被告已取得以原價轉讓與
    張正勇之古柯鹼，並前往與張正勇見面，向張正勇收取4千
    元，其已著手於轉讓行為，彰彰明甚。綜上，被告所辯，核
    屬畏罪卸責之詞，不能採取。是以，本件事證明確，被告犯
    行堪以認定，應依法論科。
六、被告已著手轉讓古柯鹼與張正勇，於張正勇尚未取得古柯鹼
    前，即遭警查獲。核被告所為，係犯毒品危害防制條例第8
    條第5項、第1項之販賣第一級毒品未遂罪。被告取得古柯鹼
    之初，並無營利意圖，且係以取得原價轉讓古柯鹼與張正勇
    等情，已如三、(七)所述。公訴意旨認被告應成立毒品危害防
    制條例第4條第1項之販賣第一級毒品既遂罪，尚有未洽，然
    社會基本事實同一，起訴法條應予變更。被告行為後，刑法
    關於未遂犯、累犯之規定，於94年2月2日公布，95年7月1日
    施行。有關已著手於犯罪行為之實行而不遂者，為未遂犯，
    及未遂犯減輕其刑；受徒刑之執行完畢，或一部之執行而赦
    免後，5年以內故意再犯有期徒刑以上之罪者，為累犯，及
    累犯加重其刑之規定，於修正前、後，並無不同，對被告而
    言，並無有利、不利之情形，即無法律比較適用問題，應逕
    行適用修正後規定。被告有事實欄一所示之犯罪科刑、執行
    情形，有本院被告前案紀錄表，附卷可按。被告於5年以內
    故意再犯本件有期徒刑之罪，應依修正後刑法第47條第1項
    規定，論以累犯，並加重其刑。被告已著手於犯罪行為之實
    行而不遂，應依修正後刑法第25條規定，論以未遂犯，並減
    輕其刑。被告有加重、減輕其刑之事由，爰先加後減。
七、原審以被告罪證明確，據以論罪科刑，固非無見。惟(一)被告
    如事實欄一所示犯罪，係於90年11月23日易科罰金執行完畢
    。原判決認定為90年10月29日易科罰金執行完畢，即有不合
    。(二)如前所述，被告已向「愛瑞克」購買取得2「個」古柯
    鹼，擬將其中1「個」轉讓張正勇，而與張正勇相約見面，
    以交付金錢，及取得古柯鹼。原判決認定張正勇係先交付金
    錢，尚待被告另行購買古柯鹼後，再交付古柯鹼，亦有未合
    。被告上訴意旨，否認犯罪，指摘原判決不當，提起上訴，
    雖無理由，惟原判決既有上開可議之處，即屬無可維持，本
    院應予撤銷改判。
八、本院審酌被告係轉讓價格4千元之古柯鹼，數量較少，犯罪
    情節不重，惟被告犯罪後一再飾詞圖卸，未見任何悔意，犯
    罪後態度欠佳，及被告之素行、犯罪之動機、目的、手段等
    一切情狀，量處有期徒刑8月。扣案之4千元，係被告犯轉讓
    第一級毒品未遂罪，所得之財物，應依毒品危害條例第19條
    第1項規定，予以沒收。
九、經警逮捕被告當場查扣之行動電話1支，係被告平常聯絡使
    用，尚無證據證明係主要供轉讓毒品之用；殘留古柯鹼殘渣
    之蜜粉罐1個、煙斗1個，及經警在臺北市○○○路17巷43號
    被告住處搜索查獲之古柯鹼1包，均與被告所犯轉讓第一級
    毒品未遂罪無關，爰均不諭知沒收。
據上論斷，應依刑事訴訟法第369條第1項前段、第364條、第299
條第1項前段、第300條，毒品危害防制條例第8條第5項、第1項
、第19條第1項，刑法第11條前段、第25條、第47條第1項，判決
如主文。
本案經檢察官鄭銘謙到庭執行職務。
中　　華　　民　　國　　96　　年　　5 　　月　　8 　　日
　　　　　　　　　刑事第十三庭審判長法  官  曾德水
                                    法  官  王炳梁
                                    法  官  李錦樑
以上正本證明與原本無異。
如不服本判決，應於收受送達後10日內向本院提出上訴書狀，其
未敘述上訴之理由者並得於提起上訴後10日內向本院補提理由書
（均須按他造當事人之人數附繕本）。
                                    書記官  吳金來
中　　華　　民　　國　　96　　年　　5 　　月　　8 　　日
附錄：本案論罪科刑法條全文：
毒品危害防制條例第8條第1項、第5項。
轉讓第一級毒品者，處1年以上7年以下有期徒刑，得併科新臺幣
1百萬元以下罰金。
前四項之未遂犯罰之。
